# 这样对商誉的理解是否准确？陈版

提问人：呼叫帮助 时间：2010-03-13 11:19:57
(五)企业合并成本与合并中取得的被购买方可辨认净资产公允价值份额之间差额的处理 购买方对于企业合并成本与确认的被购买方可辨认净资产公允价值份额的差额，应视情况分别处理： 1 ．企业合并成本大于合并中取得的被购买方可辨认净资产公允价值份额的差额，应确认为商誉。视企业合并方式不同，控股合并情况下，该差额是指合并财务报表中应列示的商誉；吸收合并情况下，该差额是购买方在其账簿及个别财务报表中应确认的商誉。 即：商誉的初始计量根据第 20 号准则，合并商誉＝企业合并成本-合并中取得被购买方可辨认净资产公允价值份额（若合并成本大于取得的被购买方可辨认净资产公允价值的份额则应当将其差额确认为商誉；而若前者小于后者，则将其差额计入合并当期营业外收入，并在报表附注中说明）。 所以我个人理解是商誉是计算出来的，但新准则下因合并形成的商誉确认与企业会计制度对商誉的解释我认为是不同的，企业会计制度认为商誉是由诸如优越的地理位置、良好的企业声誉、广泛的社会关系、卓越的管理队伍和优秀的员工等构成。

回答人：chenyiwei
回复 楼主 呼叫帮助 的帖子这两者实际上并不矛盾。 你说的“企业会计制度认为商誉是由诸如优越的地理位置、良好的企业声誉、广泛的社会关系、卓越的管理队伍和优秀的员工等构成”是指商誉的经济实质，即不符合会计上的单独确认和计量条件，但企业又确实能够拥有和控制，并给企业带来超额利润的经济资源。对于这部分资源，虽然被购买方从会计角度不能直接入账，但是在企业整体价值评估中是可以纳入考虑的，并在此基础上确定交易价格。所以新准则下“商誉是计算出来的”也可以认为就是在一定程度上代表了这些资源的公允价值。 这两者是“正算”和“倒算”的关系，但一般所得到的结果应当一致。尤其是，企业净资产交易都是确定一个整体的交易价格（因此从该交易价格中扣减可辨认净资产公允价值的操作相对容易），而不是先确定可辨认部分和不可辨认部分两者各自的公允价值和成交价格，再相加得到总价，这不符合一般的商业习惯。
[ 本帖最后由 chenyiwei 于 2010-3-13 22:22 编辑 ]